臺灣花蓮地方法院刑事判決　　　　　　　　　　　　　　九十年度易字第四八六號
　　公　訴　人　臺灣花蓮地方法院檢察署檢察官
　　被　　　告　戊○○
右列被告因贓物案件，經檢察官提起公訴（九十年度偵字第二一六五號），本院判決
如左：
    主  文
戊○○收受贓物，處拘役肆拾日，如易科罰金，以參佰元折算壹日。
    事  實
一、戊○○明知不詳姓名年籍資料之人於民國（下同）九十年七月間，搬運至其位於
    花蓮縣玉里鎮源城里水源一八九號住處之大同牌冷氣機（係丙○○所有，而於同
    年月八日晚間，在花蓮縣玉里鎮○○街四十五號家教班教室遭竊）係非該人所有
    而係屬來路不明之贓物，竟仍收受而任其安裝於其住處之房間內，嗣於同月二十
    六日十五時許，警方前往該處逕行搜索時，當場查獲該冷氣機，始發現上情。
二、案經花蓮縣警察局玉里分局報請臺灣花蓮地方法院檢察署檢察官偵查起訴。
    理  由
一、訊據被告戊○○矢口否認有上開犯行，並辯稱：該冷氣機係證人甲○○於九十年
    七、八月借住在伊家時，甲○○搬來並安裝在其睡的房間裡，而伊係睡在另外一
    間亦有裝冷氣的房間裡，伊沒有使用過該冷氣機云云。按刑法第三百四十九條第
    一項之收受贓物罪，固須行為人在收受之初，即認識該物為贓物始能成立，然此
    所謂贓物之認識，並不已明知之直接故意為限，即令對之具有概括性之認識或預
    見而不違背其本意者，亦成立該罪。經查：
（一）前揭冷氣機係被害人丙○○所有，並於九十年七月八日晚間，在花蓮縣玉里鎮
      ○○街四十五號失竊之事實，業據被害人於警訊及本院調查時（見本院九十一
      年一月二十二日訊問筆錄）陳述綦詳，並有搜索扣押筆錄、扣押物品目錄、贓
      證物品認領保管收據、刑案現場測繪圖各乙紙及照片二幀在卷可稽，是該冷氣
      機係屬贓物，應可認定。
（二）次查，前開冷氣究為何人搬運至被告家中安裝乙節，雖有證人甲○○於本院九
      十一年四月十一日審理時證稱：該台冷氣是伊一個人偷的，並將之搬到被告家
      中安裝，當時沒有其他人在場，也沒有人看到，伊並沒有告訴被告如何取得該
      冷氣云云，然證人甲○○於警訊（九十年七月二十六日）及本院於九十一年一
      月二十二日調查時卻稱：伊沒看過該台冷氣機，且也不知道被告家在何處，更
      沒有住過被告家云云，其前後供述不一；又經本院詳問證人甲○○竊取該冷氣
      機之時間、地點等細節，證人甲○○又稱：伊是去年夏天搬的，但是不知道是
      幾月份，忘記詳細地點在何處云云；再經本院隔離訊問證人甲○○居住於被告
      家中的時間乙事，證人甲○○稱：伊不定時住在被告家，都是來來去去，期間
      約幾個月而已，但確切的時間忘記了，應該是在去年農曆年過後，至九月份才
      離開，且伊在玉里有家之情節，與被告陳稱：證人甲○○六、七月住在我家沒
      幾天，他之前都沒有住在我家云云，兩人供述顯已相矛盾，證人甲○○事後變
      更證詞，殊為可議而不足採。而證人乙○○於本院訊問時證稱：房間冷氣是伊
      於某天晚上在被告房子外面看到證人甲○○一個人在搬，當時伊是去找被告而
      被告不在，伊並沒有問證人甲○○有關冷氣機的事，被告有跟我說這台冷氣機
      是證人甲○○搬的云云，然證人乙○○於警訊（九十年七月二十六日）時證述
      ：（問：你知不知該贓物為何人所有？有何人在使用？）冷氣機我不知道是誰
      的，戊○○在使用。（問：戊○○於何時裝設的？有無告知你來源？）之前是
      沒有，什麼時候裝的我不知道，沒有告訴過我怎麼來云云，前後供述相異，逕
      難遽以採信其事後之證述。衡諸事理，冷氣機價值不菲，當無任由他人裝置於
      自家中而未過問其來源，是被告可得而知該冷氣機係來路不明，而對之為贓物
      有所認識，則被告辯稱該冷氣係證人甲○○搬來的，伊並不知情云云，顯係卸
      責之詞，不足採信。
（三）再查，前揭冷氣機裝置於被告住處並由被告使用乙事，雖被告辯稱伊並未使用
      該冷氣機，且伊係睡在另一間有裝別臺冷氣機的房間，並且伊從事屠宰，工作
      場所有提供住宿，故伊經常不在家云云。然依上前揭現場圖所示，被告住處共
      有二間房間，其中上開冷氣機係裝置於第二間房間，該房內有放置床具、茶桌
      、沙發及櫥櫃，第一間房間係雜物間，有該現場圖在卷可證。而被告辯稱該雜
      物間有擺置床具及冷氣機，伊係睡在該房間內云云，惟被告證人乙○○於警訊
      時證稱：被告在使用該冷氣機等語，及於本院調查時證稱：伊去被告家時，都
      待在他房間如圖示有擺設床具的房間裡，隔壁的房間也是有擺設床具，但沒去
      過等語（詳見本院九十一年二月五日訊問筆錄），及證人丁○○亦於本院調查
      時證述：被告家只有一台冷氣機等語（詳見本院九十一年一月二十二十日訊問
      筆錄）。是衡諸常情，冷氣機之裝卸不易，遽難認該冷氣機僅係暫寄放於被告
      處所而被告從未使用過該冷氣，是被告上開辯詞顯係飾詞圖卸，不足採信。
（四）綜上所述，顯見被告對於來路不明的上開冷氣機安裝於該住處並於收受之初即
      有概括性之認識或預見其發生而其發生並不違背其本意之不確定故意。從而，
      被告前揭辯詞，係屬事後卸責之詞，殊難採信。本件事證明確，被告右揭犯行
      ，洵堪認定，應依法予以論科。
二、核被告戊○○所為，係犯刑法第三百四十九條第一項收受贓物罪。爰審酌被告收
    受贓物對於被害人造成之損失、犯罪後飾詞否認、毫無悔意，惟收受贓物數量非
    鉅、犯罪情節尚非重大等一切情狀，量處如主文所示之刑，併諭知易科罰金之折
    算標準，以資懲儆。
據上論斷，應依刑事訴訟法第二百九十九條第一項前段，刑法第三百四十九條第一項
、第四十一條第一項前段，罰金罰鍰提高標準條例第一條前段、第二條，判決如主文
。
本案經檢察官簡淑如到庭執行職務。
中      華      民      國    九十一    年    四      月    二十五    日
                              臺灣花蓮地方法院刑事庭
                                  審判長法官  林秀鳳
                                        法官  湯文章
                                        法官  饒金鳳
右正本證明與原本無異。
如對本判決不服，應於送達後十日內，向本院提出上訴狀。（應抄附繕本）
                                  法院書記官
中      華      民      國    九十一    年      五      月      六      日
附錄論罪法律條文：
中華民國刑法第三百四十九條第一項 (普通贓物罪)：
收受贓物者，處三年以下有期徒、拘役或五百元以下罰金。
